【裁判字號】    95,訴,227
【裁判日期】    950831
【裁判案由】    給付保險金
【裁判全文】
臺灣屏東地方法院民事判決               95年度訴字第227號
原      告  庚○○
訴訟代理人  戊○○
被      告  太平產物保險股份有限公司
法定代理人  乙○○
訴訟代理人  林典胤
            丁○○
被      告  蘇黎世產物保險股份有限公司
法定代理人  己○○
訴訟代理人  甲○○
被      告  國華產物保險股份有限公司
法定代理人  曾武仁
訴訟代理人  丙○○
上列當事人間請求給付保險金事件，本院於民國95年8月24日言詞
辯論終結，判決如下：
    主    文
原告之訴駁回。
訴訟費用由原告負擔。
    事實及理由
一、原告主張:
    於91年5月21日分別向被告太平產物保險股份有限公司（以下
    稱太平產物）投保意外險附加醫療險保額新台幣（下同）400
    萬元、被告國華產物保險公司（以下稱國華產物）的意外險保
    險500萬元，復於91年11月8日再投保太平產物第2份意外險附
    加醫療險保險300萬元、92年1月13日投保太平產物第3份意外
    險附加醫療險保額500萬元，因累積保額達1200萬元，於92年4
    月18日以批註方式降為300萬元，92年4月10日投保被告蘇黎世
    產物保險股份有限公司（以下稱蘇黎世產物）之意外險專案附
    加醫療險，保額500萬元，92年5月21日太平產物的第1份意外
    險與國華產物的意外險到期，皆按照原先投保與條件續保一年
    ，第2分意外險到期，因累積保額過高，太平產物暫不同意續
    保，第3 分意外險到期，提高保額至500 萬元，續保1 年。
    嗣原告於92年8 月18日上午11時30分許在自家田園內，為栽
    培農作物而搭圍籬時，搬水泥柱不慎滑脫而砸傷右腳腳趾，
    致右腳1 、2 、3 、4 、5 趾壓碎、血流不良，第1 、3 趾
    部分壞死、截除。原告於92年10月2 日向被告等公司申請醫
    療險理賠，被告蘇黎世產物理賠7,200 元、太平產物理賠
    108,000 元。原告陸續治療至93年2 月28日才經健生醫院治
    療診斷為殘廢，嗣後，原告向被告等公司申請殘廢理賠，被
    告太平產物及國華產物均拒絕理賠，被告蘇黎世產物要求被
    告須至教學醫院作殘廢鑑定，原告遂於93年10月18日至高雄
    醫學大學附設中和紀念醫院重新鑑定，再向被告蘇黎產物請
    求理賠，仍為其所拒。原告的請求權業經被告等為承認而時
    效中斷，本件原告的請求權時效尚未消滅，自得提起本件訴
    訟。並聲明：(一)被告太平產物應給付原告150 萬元，並自93
    年4 月15日起至清償日止，按年息百分之10計算之利息。(二)
    被告蘇黎世產物應給付原告70萬元，並自93年4 月15日起至
    清償日止，按年息百分之10計算之利息。(三)被告國華產物應
    給付原告75萬元，並自93年4 月15日起至清償日止，按年息
    百分之10計算之利息。
二、被告抗辯:
    原告於92年8月18日發生意外事故造成系爭傷害，卻於95年5月
    9 日始提起本件訴訟，已逾保險法第65條2 年時效之規定，
    且被告未承認原告的請求權存在，原告的請求權時效並未中
    斷，原告之保險金給付請求權經過2 年不行使已經消滅，被
    告依法無給付系爭保險金之義務。再者，若認原告之請求權
    未罹於時效，惟原告所受之傷，其第4 、5 腳趾仍有5 度的
    活動度，與保險契約約定須達「1 足5 趾機能機能永久完全
    喪失」之規定不符，被告依約無給付保險金之義務等語。
三、原告於91、92年間分別向被告太平產物投保意外險附加醫療險
    保額1000萬元、被告國華產物意外險保險500萬元，被告蘇黎
    世產物之意外險專案附加醫療險，保額500萬元，並均約定第
    五級殘廢給付比例為百分之15，業據提出太平產物居家責任保
    險單、國華產物個人傷害保險單、蘇黎世物保險證為證 (見本
    院卷第9至16頁)，且為被告所不爭執，原告上開主張，堪信為
    真正。原告主張92年8月18日，因搬運水泥柱滑倒壓傷，致右
    腳1、2、3、4、5趾壓碎、血流不良，第1、3趾部分壞死、截
    除，經健生醫院診斷「右腳五、三趾部分截除，二、四五趾等
    五趾機能永久完全喪失」，原告以此事由認為符合保險契約所
    定保險事故之發生，向被告申請理賠，被告以前述傷害不符保
    險契約拒絕理賠等情，業據提出健生醫院診斷證明書 (見本院
    卷第7、8頁)，且為被告所不爭執，堪信為真正。
四、原告主張伊係請求殘廢理賠，93年2月28日始確定殘廢，時效
    應自此時起算，且其自事故發生後，均以口頭及向調解委員會
    申請調解請求被告理賠，被告要求原告填具相關資料，即已有
    承認原告請求權的意思表示，時效已中斷，故時效應於95年10
    月始完成，原告於95年5月9日提起本件訴訟，請求權時效並未
    消滅云云；被告則以前揭情詞置辯，經查：
(一)、按由保險契約所生之權利，自得為請求之日起，經過2 年不
    行使而消滅。保險法第65條所明定。時效完成後，債務人得
    拒絕給付，民法第144 條定有明文。查原告於92年8 月18日
    ，因搬運水泥柱不慎滑脫而砸傷右腳腳趾，於進行趾骨鋼釘
    固定及接合等手術後，第1 、3 趾部分壞死，截除，於93年
    2 月28日經診斷確定無法治癒右腳1 、3 趾部分截除，2 、
    4 、5 趾等5 趾機能永久完全喪失等情，此有前揭健生醫院
    診斷證明書在卷足稽，原告右腳腳趾於93年2 月28日即因診
    斷有完全喪失機能，而符合保險理賠要件之情，則原告自此
    時（即93年2 月28日）即得請求被告給付保險金，竟遲至95
    年5 月10日始提起本件訴訟，此有起訴狀在卷足憑，其請求
    權時效於95年2 月28日已經完成，依上揭法文之規定，時效
    完成後，債務人得拒絕給付，故被告以原告請求權因消滅時
    效完成，拒絕給付，即非無據。另原告主張伊於93年10日18
    日因配合被告蘇黎世產物的要求，另至高雄醫學大學附設中
    和紀念醫院鑑定才確定成殘，時效應自此時起算云云，此只
    是被告蘇黎世產物要求確認是否為殘廢之程序，與原告主觀
    上認定已為殘廢而得為請求權之行使無涉。
(二)、次消滅時效因左列事由而中斷請求中斷；時效因請求而
    中斷者，若於請求後6個月內不起訴，視為不中斷。民法第
    129 條第1 項第1 、2 款；第130 條定有明文。按所謂時效
    中斷者，係指時效完成以前，因法定事由之發生，而使前此
    已進行之時效期間歸於無效，重行起算其期間之意。由民法
    第130 條之規定而觀，時效因請求而中斷者，請求人苟欲保
    持中斷之效力，非於請求後6 個月內起訴不可。如僅繼續不
    斷的為請求，而未於請求後6 個月內起訴，其中斷之效力，
    即無由保持。消滅時效因請求、承認、起訴而中斷。所謂承
    認，指義務人向請求權人表示承認其請求權存在之觀念通知
    而言，又承認不以明示為限，默示的承認，如請求緩期清償
    、支付利息等，亦有承認之效力。按民法第129 條第1 項第
    2 款所稱承認，係因時效而受利益之債務人向債權人表示認
    識其請求權存在之觀念通知，此項承認無須一一明示其權利
    之內容及範圍等，以有可推知之表示行為即為已足。又債務
    人同意進行協商，且於協商過程中承認債權人之請求權存在
    ，即生中斷時效之效力，不因協商未能達成一致之合意而受
    影響。（最高法院71年台上字第3435號、51年台上字第1216
    號判例、92年度台上字第291 號判決參照）。查原告主張伊
    於保險事故發生後，曾以口頭向被告請求給付保險金及於94
    年8 月18日向調解委員會提起調解，固為被告所不否認，惟
    因原告並未於請求後6 個月內（95年2 月28日）起訴，依上
    開判例意旨，原告保險金請求權消滅時效，即不能因請求而
    中斷，不能使已中斷之時效保持效力或使請求權之消滅時效
    延長，原告主張其請求權未逾二年時效期間，洵屬無據。又
    原告主張其向被告等請求理賠時，被告國華產物提供空白之
    墊付金額匯款帳戶資料及匯入帳戶同意書及墊付金額受領意
    願書暨權利讓渡書格式，被告蘇黎世產物要求原告補呈理賠
    相關診斷證明並至教學醫院為殘廢鑑定，已足認定被告承認
    原告請求權存在等語，惟查本件所謂的承認，因是被告同意
    原告有請求保險金的權利存在，被告國華產物要求原告填具
    的領款收據（見本院卷第22頁），依其形式觀之，為一般得
    以請款之制式文件，其內容並無任何被告認識原告保險金請
    求權存在之文字，再者被告蘇黎世文物要求原告再行鑑定，
    係對原告是否有保險金請求權之審酌，上開行為，均難以推
    認為被告認識原告請求權之觀念通知，自無所謂承認，而得
    以中斷時效，原告主張本件時效因被告承認而中斷，應重行
    起算，顯屬無據。
五、綜上所述，原告本於保險契約之法律關係，請求被告太平產
    物給付150 萬元、被告蘇黎世產物給付75萬元、被告國華產
    物給付75萬元，及遲延利息，洵屬無據，不應准許。
六、兩造其餘攻擊防禦方法，及其他未經援用之證據，經斟酌尚
    無礙於本院前述之認定，無一一論究之必要。
七、據上論結，原告之訴為無理由，依民事訴訟法第78條，判決
    如主文。
中    華    民    國    95    年    8     月    31    日
              民事第二庭
                                    法      官  吳思怡
正本係照原本作成。
如對判決上訴，須於判決送達後20日內向本院提出上訴狀，其未
表明上訴理由者，應於提出上訴後20日內向本院補提理由書狀（
均須按他造當事人之人數附繕本）。
                                     書  記  官  王秋淑
中    華    民    國    95    年    8     月    31    日


司法院資訊處製作；財團法人民間司法改革基金會備份。
